最高法院刑事判決　　　　　　　　　　　　　　　八十六年度台上字第五五五二號
　　上　訴　人　甲○○
右上訴人因偽造文書案件，不服台灣高等法院中華民國八十五年十月十六日第二審更
審判決（八十五年度上更(二)字第七八四號，起訴案號：台灣台北地方法院檢察署八十
二年度偵字第一六七五八號），提起上訴，本院判決如左：
    主  文
上訴駁回。
    理  由
按刑事訴訟法第三百七十七條規定：上訴於第三審法院，非以判決違背法令為理由，
不得為之。是提起第三審上訴，應以原判決違背法令為理由，係屬法定要件。如果上
訴理由狀並未依據卷內訴訟資料，具體指摘原判決不適用何種法則或如何適用不當，
或所指摘原判決違法情事，顯與法律規定得為第三審上訴理由之違法情形，不相適合
時，均應認其上訴為違背法律上之程式，予以駁回。本件原判決撤銷第一審之不當判
決，改判依牽連犯從一重仍論處上訴人甲○○行使偽造私文書，足以生損害於公眾及
他人罪刑（緩刑）。係綜合上訴人之部分自白，被害人謝忠興之指訴，證人林蘇金足
、蕭國楝之證詞暨系爭薪資表、扣繳憑單，富莊貿易有限公司（下稱富莊公司）八十
一年度營利事業所得稅結算申報書、協議書、股東轉讓同意書、統一發票、銷貨明細
表、原廠報價書、會算單等證據為論據，認定上訴人係台北市○○○路○段七號九樓
之一「富莊貿易有限公司」實際負責人，負責執行該公司業務，為商業會計法規定之
商業負責人。緣該公司前股東兼營業人員謝忠興與其理念不合，於民國八十年十二月
十六日退股，不再在該公司任職、領薪，卻仍繼續借用富莊公司之辦公室，且利用富
莊公司之電話、傳真機，而自行經營「臺灣史克瑪有限公司」。其間謝忠興為銷售其
因退出富莊公司股份而分得之SIGMA 試劑，借用富莊公司之統一發票交付客戶為憑；
客戶則依該發票之售貨人名義將款付予富莊公司，再由謝忠興與富莊公司結算領回該
售貨款。八十一年六月十七日會算後，謝忠興領回新台幣（下同）十萬元，餘額六千
五百九十八元作為支付傳真機、電話及辦公室使用費。詎上訴人認為謝忠興尚自富莊
公司獲取銷貨毛利約八萬五千一百九十四元，且於八十一年一至五月間仍以富莊公司
員工名義享受勞工保險，竟於翌（八十二）年三月間某日辦理八十一年度營利事業所
得稅結算申報時，指示不知詳情之富莊公司會計顏玲君，在該公司內，接續製作富莊
公司人員八十一年度之薪（工）資表，虛偽記載謝忠興於八十一年一至五月，每月支
領薪資一萬一千四百元，並盜用謝忠興原留存在公司內之印章，蓋用於表上之蓋章欄
，以示確已領薪，具有收據、證明之性質；並另外製作「各類所得扣繳暨免扣繳憑單
」（下稱扣繳憑單），記載謝忠興於八十一年度在富莊公司領取薪資五萬七千元，而
將明知為不實之事項，登載於商業會計憑證薪（工）資表及扣繳憑單，進而持以行使
併向財政部台北市國稅局中南稽徵所申報富莊公司八十一年度營利事業所得稅，足以
生損害於謝忠興之權益及稅捐稽徵機關課稅資料稽查、管理之正確性之事實，已詳
其所憑之證據及認定之理由。而以富莊公司既與謝忠興結算清楚，謝忠興已補貼富莊
公司之稅金、費用，雙方債權債務已經釐清，謝忠興並未在富莊公司任職領薪，上訴
人即無再申報其薪資之理；上訴人片面主張謝忠興另獲取銷貨毛利八萬五千一百九十
四元，並無證據可資證明。至謝忠興於八十一年一月至五月仍以富莊公司名義享受勞
保權益，乃勞保費應由何人負擔問題，尚難憑以認定謝忠興仍在富莊公司任職領薪。
證人顏玲君雖切結八十一年間曾告知謝忠興申報薪資及蓋章一事，但為謝忠興所否認
；證人林俊明僅證明謝忠興退股、結算情節，均難資為上訴人有利之證據。是上訴人
所辯：謝忠興退股後仍繼續使用富莊公司之辦公設備、享受勞保，並獲取銷貨利潤，
始以薪資名義報銷，不生損害於他人等語，無非飾詞卸責，不足採信。亦於理由內逐
一指駁。復說明富莊公司八十一年營業虧損一百零二萬六千五百七十一元，縱將虛報
謝忠興之薪資五萬七千元剔除，其納稅額仍為零，有台北市國稅局中南稽徵所覆函可
稽，而逃漏稅捐罪為結果犯，苟無漏稅情事，即無成立該罪之餘地，公訴意旨另以上
訴人涉犯稅捐稽徵法第四十一條、第四十七條第一款之罪嫌云云，尚屬不能證明，惟
與上開科罪部分有裁判上一罪之關係，爰不另為無罪之諭知。上訴人虛報薪資之數額
雖小，不構成違反稅捐稽徵法之罪，然仍無解於其偽造文書之刑責等情綦詳。所為論
斷，俱有卷內證據資料足憑，從形式上觀察，原判決並無違背法令之情形存在。查所
得稅法第十四條第一項第三類所稱薪資，固包括薪金、工資、獎金、紅利等項。但原
判決既已認定上訴人並無證據證明謝忠興獲取銷貨毛利八萬五千一百九十四元，縱使
謝忠興有銷貨毛利可得，然謝忠興於原審已供明：「（銷貨利潤）我已補給富莊公司
（報帳），並已支付稅金，在剛剛的那一張字據（即會算表）上有計算過」等語（見
八十三年度上訴字第四八三四號卷第三○頁），何況謝忠興如有銷貨毛利八萬五千一
百九十四元可得，為何上訴人卻僅申報其領得五萬七千元之薪資，亦不符常理。是原
判決認定上訴人所申報之薪資表、扣繳憑單不實，即非無所本。又謝忠興自富莊公司
退股（轉讓出資），以分取公司財物為條件，未經全體股東過半數之同意，迄未辦理
公司變更登記，雖均不符公司法之規定，但謝忠興既已非富莊公司之員工，復實未支
領八十一年一至五月份薪津，為上訴人所不爭。是上訴人仍申報其薪資、扣繳憑單，
即為不實，不因謝忠興退股不符公司法之規定，而得以解免其偽造文書之罪責，原判
決適用法則亦無不當。上訴意旨置原審上開明確論斷於不顧，對原判決採證、認事及
證據證明力自由判斷之審判職權行使，專憑己見，漫指原判決違法，而所指摘者均屬
單純事實上之爭辯，要非適法之第三審上訴理由。是上訴意旨所指摘原判決違法情事
，顯與法律上得為第三審上訴理由之違法情形，不相適合。揆諸首開說明，其上訴為
違背法律上之程式，應予駁回。
據上論結，應依刑事訴訟法第三百九十五條前段，判決如主文。
中      華      民      國    八十六    年      九      月     十九     日
                              最高法院刑事第八庭
                                  審判長法官  紀  俊  乾
                                        法官  楊  商  江
                                        法官  黃  正  興
                                        法官  陳  正  庸
                                        法官  陳  世  雄
      右正本證明與原本無異
                                              書  記  官
中      華      民      國    八十六    年      九      月    二十三    日
